【裁判字號】    97,交聲,24
【裁判日期】    970530
【裁判案由】    違反道路交通管理處罰條例聲明異議
【裁判全文】
臺灣臺東地方法院交通事件裁定          97年度交聲字第24號
原處分機關  交通部公路總局高雄區監理所臺東監理站
異  議  人
即受處分人  丙○○
上列異議人即受處分人因違反道路交通管理處罰條例案件，對於
交通部公路總局高雄區監理所臺東監理站中華民國97年3月4日東
監違裁字第裁81-N00000000號所為之裁決處分（原舉發案號：高
警交字第N00000000號），聲明異議，本院裁定如下：
    主  文
異議駁回。
    理  由
一、原處分意旨略以：異議人即受處分人（下稱異議人）丙○○
    於民國97年1月28日晚間11時5分許，駕駛車牌號碼 5J-5528
    號自用小客車，由南往北直行，行經高雄縣鳥松鄉○○路與
    長青路之設有燈光號誌管制之交岔路口處，因闖紅燈經高雄
    縣警察局仁武分局鳥松分駐所值勤員警依道路交通管理處罰
    條例第53條第 1項規定製單舉發，案移原處分機關，經原處
    分機關認異議人確有前述違規行為，於97年3月4日依道路交
    通管理處罰條例第53條第 1項裁處異議人罰緩新臺幣（下同
    ）2,700元，並依同條例第63條第1項第3款記違規點數3點之
    處分等語。
二、異議意旨略以：伊沒有闖紅燈，當天晚上11點 5分許，伊駕
    駛車牌號碼 5J-5528號自用小客車，行經高雄縣鳥松鄉○○
    路與長青路口，見號誌為紅燈而停車待燈號轉為綠燈始啟動
    以40公里之時速通過，值勤員警以三進兩退猶豫不決之方式
    攔檢，取締闖紅燈，舉發有誤，為此具狀聲明異議，請求撤
    銷原處分云云。
三、按駕駛人駕駛車輛或行人在道路上，應遵守道路交通標誌、
    標現、號誌之指示、警告、禁制規定，並服從執行交通勤務
    之警察或依法令執行指揮交通及交通稽查任務人員之指揮；
    而汽車駕駛人，行經有燈光號誌管制之交岔路口闖紅燈者，
    處1,800元以上5,400元以下罰緩；汽車駕駛人有前開規定之
    情形者，除依該條處罰緩外，並予記違規點數 3點，道路交
    通管理處罰條例第4條第1項、第53條第1項、第63條第1項第
    3款分別定有明文。經查：
（一）本件異議人丙○○於97年1月28日晚間11時5分許，駕駛車
      牌號碼 5J-5528自用小客車，由南往北直行行經高雄縣鳥
      松鄉○○路與長青路之設有燈光號誌管制之交岔路口處，
      為高雄縣警察局仁武分局鳥松分駐所執行交通稽查勤務員
      警甲○○發現闖紅燈，依道路交通管理處罰條例第53條第
      1項規定製單舉發之情，有高警交字第N00000000號舉發違
      反道路交通管理事件通知單在卷可稽，應堪置信。
（二）異議人雖以前詞置辯，惟證人即當日執行勤務舉發本違規
      事件之高雄縣警察局仁武分局鳥松分駐所副主管甲○○於
      本院調查時到庭具結證稱：「（問：當時情形為何？）我
      們當天是做定點交通稽查勤務，實施攔檢時，發現異議人
      闖紅燈，於是我們就實施攔檢，當場並告知異議人闖紅燈
      要舉發並填單。」、「（問：你當時是否有目睹異議人闖
      紅燈？）是的，我有看到。」、「（問：是否尚有其他人
      看到？）當時有五、六位在攔查，其他人應該也有看到。
      」、「（問：是否有其他證據可提出？）庭呈現場圖，當
      天並沒有拍照。」、「（問：你跟異議人之前是否認識？
      ）不認識。」。（見本院97年4月7日之訊問筆錄）；另證
      人即當日共同執行勤務之實習警專學生乙○○於本院調查
      時具結證稱：「（問：本件異議人當時被攔停開罰單的情
      形是否有看到？）當天是我把異議人攔下的，我有看到。
      」、「（問：當時情形為何？）當天等到紅燈所有的車停
      下來，因為我們怕誤抓，所以會等，異議人當天闖紅燈，
      我們負責攔人，異議人車子過來時我們看到紅燈，他過來
      時我們就負責把他攔下來。」、「（問：異議人當時是否
      你攔下的？）是我跟丁○○一起決定攔下來的。」、「（
      問：異議人到底是你攔下的，還是甲○○巡佐攔下的？）
      當天有三組人馬，剛開始甲○○巡佐帶我們看、教我們執
      行技巧，後來都是我跟丁○○來判斷的，所以本件我不確
      定是甲○○學長或是我攔下的。」等語；證人即當日共同
      執行勤務之實習警專學生丁○○於本院調查時亦具結證稱
      ：「（問：本件異議人當時被攔停開罰單的情形是否有看
      到？）我有看到。」、「（問：當時情形為何？）我們在
      攔闖紅燈，當黃燈變紅燈時，前面一、二台我們不會攔，
      後面的才會攔下來，而且是已經有車子停下來等綠燈時，
      仍然有車子闖過去，我們才會攔下來，本件情形也是依照
      這個原則攔停。」、「（問：異議人當時是否你攔下的？
      ）因為時間太久了，我有點忘記了。」、「（問：你能確
      定當時異議人有闖紅燈嗎？）這可以確定。」等語（見本
      院97年 5月12日之訊問筆錄）。此外，並有證人甲○○當
      庭提出之該路段道路路況照片 4張，足資佐證。衡之證人
      甲○○為依法執行職務之警察，證人乙○○、丁○○為實
      習執勤職務之警專學生，其三人執行公務時，本身即受有
      行政懲處責任之監督，其等到庭具結作證，又均與異議人
      間未有任何怨隙，且係毫不相識之人，衡情當無虛構違規
      事實以陷害異議人之理。故證人三人之上開證述內容，以
      及其所記錄舉發之本件違規事實，經核應無不可採信之處
      。
（三）再者，交通警察製單舉發違反道路交通管理處罰條例所列
      之違規事實，本質上為行政處分，係公務員基於職務上之
      權力，依法就特定之具體事件所為之具公法上效果之單方
      面行政行為，基於公務員為公法上行為具有公信力之原則
      ，該行政行為當可被推定為真正，其據以依法處分之事實
      認定亦為正確無誤。本此公信原則，乃立法者賦予行政機
      關制定違反道路交通事件統一裁罰標準及處理細則，使執
      勤警員得當機處分以達其維護交通秩序、安全之行政目的
      。若謂公務員一切行政行為均需預留證據以證其實，則國
      家行政勢必窒礙難行，據此，刑事訴訟法就犯罪證據有關
      之規定中，與屬行政秩序罰之交通違規裁罰本質不合之部
      分，自不在準用之列。本件異議人既未就其所主張執勤員
      警有誤乙節提出相關證據以供調查，本院亦查無任何證據
      足證執勤員警有捏造事實違法取締之情事存在，則執勤警
      員本其維護交通秩序、安全職責所為之舉發，自應受到合
      法、正確之推定。是異議人之違規行為既經證人甲○○、
      乙○○、丁○○證述明確，其所述內容又無任何矛盾或違
      背經驗法則之處，自得為本院判斷之依據，異議人既未能
      提出對其有利之相關證據供法院調查，則其泛以前詞置辯
      ，自不足採。因之，異議人於前述時、地，駕駛上開自小
      客車行經設有燈光號誌管制設施之交岔路口時，有闖紅燈
      之違規行為，洵堪認定。
四、綜上，異議人確有於前述時、地，駕車行經有燈光號誌管制
    之交岔路口闖紅燈之違規事證明確。原處分機關據以援引首
    揭道路交通管理處罰條例第 53條第1項、第63條第1項第3款
    之規定，裁處異議人罰緩2,700元，並記違規點數3點之處分
    ，自屬有據，異議人執上開事由指摘原處分不當，求予撤銷
    ，為無理由，應予駁回。
五、據上論斷應依道路交通案件處理辦法第19條，裁定如主文。
中    華    民    國    97    年    5     月    30    日
                  交通法庭    法  官  陳弘能
以上正本證明與原本無異。
如不服本裁定應於送達後5日內向本院提出抗告狀。
                              書記官  尹玉琪
中    華    民    國    97    年    5     月    30    日


司法院資訊處製作；財團法人民間司法改革基金會備份。
